【裁判字號】    98,易,258
【裁判日期】    980622
【裁判案由】    恐嚇取財
【裁判全文】
臺灣高雄地方法院刑事判決               98年度易字第258號
公  訴  人  臺灣高雄地方法院檢察署檢察官
被      告  甲○○
上列被告因毒品危害防制條例案件，經檢察官提起公訴（98年度
偵字第3275號），嗣因被告就被訴事實為有罪之陳述，本院經聽
取當事人之意見後，裁定改依簡式審判程序進行，判決如下：
    主  文
甲○○共同犯恐嚇取財罪，未遂，處有期徒刑肆月，如易科罰金
，以新臺幣壹仟元折算壹日。
扣案面額新臺幣陸萬元本票壹張及0000000000號行動電話壹支（
含SIM卡）均沒收。
    事  實
一、甲○○與張毓倫（另案經臺灣高雄地方法院檢察署檢察官以
    98年度偵字第8097號為緩起訴處分）為朋友關係，2 人共同
    居住於高雄市○○○路118 號11樓之1 張毓倫租屋處，後因
    經濟困難，無力負擔房租，竟共同基於意圖為自己不法所有
    之犯意聯絡，於民國98年1 月17日晚上至98年1 月20日間，
    先由張毓倫接續以其所有0000000000號行動電話撥打其父張
    仁宗之0000000000號行動電話，接通後再將行動電話交由甲
    ○○，或由甲○○直接以公共電話撥打張仁宗上開行動電話
    之方式，由甲○○接續對張仁宗恫稱：我是做地下錢莊的，
    張毓倫向我借新臺幣（下同）5 萬元，利息要1 萬元，張毓
    倫現在在我手上，全身是血，你要不要處理，可5 分鐘後回
    打給張毓倫等加害財產安全言語，恫嚇張仁宗交付錢財，張
    仁宗隨即回撥張毓倫電話號碼，並確認接話者為張毓倫無誤
    後，立即查問張毓倫身體狀況如何，張毓倫則立刻結束通話
    ，製造其遭人控制行動自由之現象，張仁宗因而心生畏懼。
    此外，2 人為使張仁宗相信張毓倫有向地下錢莊借貸之情事
    ，由張毓倫簽立1 張金額6 萬元之本票予甲○○，以利取款
    時取信張仁宗。嗣甲○○則於98年1 月22日下午1 時許再以
    其所有之000000 0000 號行動電話打電話給張仁宗，要求其
    給付6 萬元，並約定在高雄縣鳳山市的鳳山火車站交付，惟
    張仁宗於接獲來電後即予報警處理，且在員警基於便利破案
    之指揮下，偽以1 個信封袋內裝有3 萬元現金之方式，充作
    上開款項交付，同日下午2 時25分許，甲○○於張宗仁將3
    萬元交付之際，經早已埋伏在四周之員警當場逮獲致未得逞
    ，並扣得3 萬元及甲○○所有本票正本1 張及門號000000
    0000號行動電話1支（含SIM 卡）。
二、案經高雄縣政府警察局鳳山分局報請臺灣高雄地方法院檢察
    官偵查起訴。
    理  由
一、被告甲○○所犯係死刑、無期徒刑、最輕本刑為3 年以上有
    期徒刑以外之罪，其就前揭被訴事實為有罪之陳述，經本院
    告知簡式審判程序之旨，並聽取其與公訴人之意見後，認為
    適宜進行簡式審判程序，爰依刑事訴訟法第273 條之1 第1
    項規定，裁定以簡式審判程序加以審理，合先敘明。
二、上揭犯罪事實，業據被告甲○○於本院審理時自白不諱，核
    與證人即被害人張仁宗、證人即共犯張毓倫於警詢、偵查中
    之證述相符，並有通聯調閱查詢單、扣押物品目錄、贓物認
    領保管單在卷可憑，足認被告之自白與事實相符，堪予採為
    本案論罪科刑之依據。被告甲○○之犯行，堪以認定，應依
    法論科。
三、按恐嚇罪質非不得含有詐欺性。其與詐欺罪的區別，在於行
    為人對於被害人所用的手段，僅使其陷於錯誤，為詐欺；使
    發生畏懼，則為恐嚇。最高法院30年度上字第668 號判例參
    照。又按刑法第346 條之恐嚇取財罪，係以恐嚇使人生畏怖
    心而交付財物為要件，倘行為人如已實行恐嚇尚未得財即被
    捕獲，或被害人交付財物乃出於警察便利破案之授意，並非
    因其畏怖心所致，均應以恐嚇取財未遂罪論科（最高法院22
    年非字第112號、42年臺上字第440號判例意旨參照）。查被
    告佯以張毓倫遭地下錢莊催債並遭毆打為由，恐嚇被害人交
    付財物，固含有詐欺性質，但其實行之威嚇手段，已使被害
    人心生畏懼，自應論以恐嚇取財罪；又本案被告及共犯張毓
    倫已著手於恐嚇行為之實行，然在員警基於便利破案之指揮
    下，由被害人偽以1個信封袋內裝有3萬元現金之方式，充作
    前開款項之交付，致被告及張毓倫實際未有任何現金得手，
    所為係犯刑法第346條第3項、第1項之恐嚇取財未遂罪，並
    應依刑法第25條第25條第2項規定，減輕其刑。被告與張毓
    倫就前述犯行具有犯意聯絡、行為分擔，均應論以共同正犯
    。
四、本院審酌被告犯罪的動機、目的、手段、共犯張毓倫與被害
    人的關係，及被告原擬恐嚇取財之款項為6 萬元，且在實際
    未有任何金錢得手前即遭查獲，本案實際所生之財產損害尚
    非甚鉅，又被告並無前科，有臺灣高等法院被告前案紀錄表
    1 份在卷可參，素行尚佳，且被告於本院審理中已知全然坦
    承犯行，非無悔意等一切情狀，爰量處如主文所示之刑，並
    諭知易科罰金折算標準，以示懲儆。扣案面額6 萬元本票1
    張及0000000000號行動電話1 支（含SIM 卡），屬於被告所
    有，為被告所自承，並有遠傳電信基本資料在卷足稽（見本
    院卷第53頁），且供犯罪所用，併均宣告沒收。另被告所使
    用0000000000號行動電話，並未扣案，為免執行之困難，爰
    不為沒收之諭知，附此敘明。
據上論結，應依刑事訴訟法第273 條之1 第1 項、第299 條第1
項前段，刑法第28條、第346 條第3 項、第1 項、第25條第1 項
、第2 項、第41條第1 項、第38條第1 項第2 款，刑法施行法第
1 條之1 ，判決如主文。
本案經檢察官李茂增到庭執行職務。
中    華    民    國    98    年    6     月    22    日
                  刑事第十九庭      法  官  吳芝瑛
以上正本證明與原本無異。
如不服本判決應於收受送達後10日內向本院提出上訴書狀，並應
敘述具體理由；如未敘述上訴理由者，應於上訴期間屆滿後20日
內向本院補提理由書（均須按他造當事人之人數附繕本）「切勿
逕送上級法院」。
中    華    民    國    98    年    6     月    22    日
                                    書記官  林麗文
◎附錄本案所犯法條：
《刑法第346 條第1 項、第3 項─恐嚇取財罪》
意圖為自己或第三人不法之所有，以恐嚇使人將本人或第三人之
物交付者，處6 月以上5 年以下有期徒刑，得併科1,000 元以下
罰金。
前二項之未遂犯罰之。


司法院資訊處製作；財團法人民間司法改革基金會備份。
